最高法院民事裁定　　　　　　　　　 111年度台上字第1131號
上　訴　人　張俊德
訴訟代理人　李承書律師
被 上訴 人　胡文鈴　
上列當事人間請求離婚等事件，上訴人對於中華民國110 年11月
17日臺灣高等法院高雄分院第二審判決（110 年度家上字第39號
），提起上訴，本院裁定如下：
    主  文
上訴駁回。
第三審訴訟費用由上訴人負擔。
    理  由
按上訴第三審法院，非以原判決違背法令為理由，不得為之；又
判決不適用法規或適用不當者，為違背法令；且提起上訴，上訴
狀內應記載上訴理由，表明原判決所違背之法令及其具體內容，
暨依訴訟資料合於該違背法令之具體事實，其依民事訴訟法第46
9條之1規定提起上訴者，並應具體敘述為從事法之續造、確保裁
判之一致性或其他所涉及之法律見解具有原則上重要性之理由。
同法第467條、第468條、第470條第2項定有明文。是當事人提起
上訴，如依同法第469 條規定，以原判決有所列各款情形之當然
違背法令為理由時，其上訴狀或理由書應表明該判決有合於各該
條款規定情形之具體內容，及係依何訴訟資料合於該違背法令之
具體事實；如依同法第469條之1規定，以原判決有前條以外其他
不適用法規或適用不當為理由時，其上訴狀或理由書應表明該判
決所違背之法令條項，或有關司法院解釋或憲法法庭裁判字號，
或成文法以外之習慣或法理、法則等及其具體內容，暨係依何訴
訟資料合於該違背法令之具體事實，並具體敘述為從事法之續造
、確保裁判之一致性或其他所涉及之法律見解具有原則上重要性
之理由。上訴狀或理由書如未依上述方法表明，或其所表明者與
上開法條規定不合時，即難認為已合法表明上訴理由，其上訴自
非合法。此於家事訴訟事件亦有準用，觀之家事事件法第51條即
明。本件上訴人對於原判決提起上訴，雖以該判決違背法令為由
，惟核其上訴理由狀所載內容，係就原審取捨證據、認定事實之
職權行使，所論斷：兩造於民國79年間結婚，育有3 名子女，均
已成年。被上訴人曾訴請離婚，經原法院103 年度家上字第80號
判決駁回（下稱前案）確定後，兩造仍持續分居，期間衝突、爭
吵不休，未能妥善溝通，致情感疏離，亦無實質夫妻生活。被上
訴人於前案言詞辯論終結後之104 年間，疑與異性有不當交往情
形；而上訴人之跟蹤、蒐證、猜疑、責問等舉，對於曾與被上訴
人（與人合夥經營音樂餐廳）有正常互動之生活或工作上之友人
，質疑有不正常男女關係，均造成婚姻破裂及惡化之事由，已無
維持婚姻關係之互信、互諒等感情基礎及意欲，且難期修復，經
衡量、評價後，兩造就難以維持婚姻之有責程度，核屬相當。是
被上訴人依民法第1052條第2 項規定請求離婚，為有理由，上訴
人反請求履行同居義務，不應准許等情，指摘為不當，並就原審
已論斷者或其他與判決結果不生影響之贅述，泛言未論斷、論斷
矛盾或違反經驗、證據法則，而非表明依訴訟資料合於該違背法
令之具體事實，亦未具體敘述為從事法之續造、確保裁判之一致
性或其他所涉及之法律見解具有原則上重要性之理由，均難認已
合法表明上訴理由。依首揭說明，應認其上訴為不合法。末查，
被上訴人因上訴人抗辯及第一審審判長闡明家事事件法第57條規
定後（見一審卷㈠137、177、221、243、249頁，卷㈡241頁），
乃就前案判決後之離婚事由為陳述（見一審卷㈠249、277、287-
291頁，卷㈡217、229頁，原審卷95-99頁）及舉證，原審即據此
為判斷；又原審係本於採證、認事之職權行使，認定兩造對於婚
姻難以維持之可歸責程度相當；上訴人指摘原判決違背法令、不
備理由或理由矛盾，不無誤會。至上訴人所引本院其他判決之基
礎事實與本件不同，難以比附援用。均併此敘明。
據上論結，本件上訴為不合法。依家事事件法第51條，民事訴訟
法第481條、第444條第1項、第95條、第78條，裁定如主文。
中    華    民    國   111    年    5     月    25    日
                      最高法院民事第三庭
                          審判長法官  沈  方  維  
                                法官  鍾  任  賜  
                                法官  陳  麗  芬  
                                法官  方  彬  彬  
                                法官  張  競  文  
本件正本證明與原本無異
                                      書  記  官
中    華    民    國   111    年    6     月    8     日